---
title: "Task 7"
author: "Laura Gudauskaitė"
date: "Tuesday, April 18, 2016"
output: "html_document"
---

###Task 7
========================================================

Šaltinyje [@Hyndman2014a, ch. 2. The forecaster’s toolbox, Lab Session 2] Yra penkios užduotys. Jums reikia padaryti tris (galite laisvai pasirinkti kurias). Kaip visada užduoties rezultatas turi būti tvarkingas Rmd failas. Šalia grafikų būtinai pateikite savo komentarus.

1. The function tsdisplay(data, plot.type="scatter") is useful
for showing a time plot, ACF plot and lagged scatterplot on the
same graph. Use it to produce plots of the following time series:
bricksq, hsales, ibmclose
Can you spot the effects of seasonality, cyclicity and trend?

**Jei neturime susiinstaliuojame fpp paketą, jei turime tiesiog naudojame:**

```{r, message=FALSE}
library(fpp)
```

**Pradedame nuo bricksq duomenu nagrinejimo:**

```{r}
tsdisplay(bricksq, plot.type="scatter")
```

1) sezoniskumas: Galime pastebeti pasikartojimus, taigi duomenys yra sezoniski tai matome ir is ACF grafiko.

2) cikliškumas : Galime speti cikliskuma 1955-1975, 1975-1982, 1982-1992

3) trendas: Is duomenu grafiko matome, kad duomenys kyla ir ACF mazeja vadinasi yra trendas.


**Nagrinejame hsales duomenis :**

```{r}
tsdisplay(hsales, plot.type="scatter")
```

1) sezoniskumas: Matomas ryskus kasmetinis sezoniskumas is duomenu  ir grafike ACF pikai 1 ir 12 ir 24, kurie parodo sezoniskuma.

2) cikliskumas : Cikliskumas nera ryskus siuose duomenyse, bet galime speti, kad yra siais laikotarpiais 1975-1982, 1982-1992 ir 1992-1996.

3) trendas: trendo nera, tai patvirtina ir ACF grafikas, kuriame taip pat nesimato trendo


**Nagrinejame ibmclose duomenis:**

```{r}
tsdisplay(ibmclose, plot.type="scatter")
```

1) sezoniskumas: nesimato nei is duomenu nei is ACF grafiko

2) cikliskumas: Nera aiskaus cikliskumo, galetumeme tik speti, kai kuriuos laikotarpius

3) trendas : Is duomenu ryskaus trendo kaip ir nera matyti, taciau ACF grafikas parodo, kad jis yra.
