---
title: "Task 11"
author: "Laura Gudauskaitė"
date: "April 21, 2016"
output: "html_document"
---

###Task11
========================================================

**1.užduotis** Use ets() to find the best ETS model for the price of eggs (data set
eggs). How does this model compare to the one you found in the
previous lab session?


**Naudosime fpp paketą:**

```{r,message=FALSE}
library(fpp)
```

**Mūsų duomenys:**

```{r}
duom <- eggs
```

**Ieškome geriausio modelio su ets()**

```{r}
fit1 <- ets(duom)
fcast1 <- forecast(fit1, h=100)
plot(fcast1)
```

siulomas modelis ets(m,n,n), multiplicative errors, no trend, no seasonal.

**Task10_1 kaip geriausias variantas buvo parinktas fit3 jį lyginsime su fit1, žiūrėsime kurio RMSE geriausias(mažiausias):**

```{r}
fit3 <- holt(duom, alpha=0.8, beta=0.2, damped=TRUE, h=100) 
plot(fit3)
# lyginame modelius:
accuracy(fit1)[2]
accuracy(fit3)[2]
```

Iš esmės abi prognozės atrodo panašios, bet RMSE mažesnis fit1 modelio, modelis tiksliau prognozuoja.

**Galime pažiūrėti grafiškai, kaip atrodo abi prognozės:**

```{r}
plot(duom, xlim=c(1900,2070), ylim=c(-50,400), main="Prognozės")
lines(fcast1$mean, col="red")
lines(fit3$mean, col="blue")
legend("topright", lty=1, col=c("red","blue"), legend=c("Forecasts from ETS(M,N,N)", "Forecasts from Holt's method"))
```


**Patikrinsime ar fit1 liekanos yra baltasis triukšmas:**

```{r}
acf(fit1$res)
```

Matome, kad neišeina už melynos linijos, ribinių reikšmių, taigi spėjame, kad liekanos yra baltasis triukšmas.

Patikrinsime su Box.test() Ho: liekanos yra baltasis triukšmas H1: liekanos nėra baltasis triukšmas

```{r}
Box.test(fit1$res, fitdf=0, type="Lj")
```

Kadangi p- value > 0.05 vadinasi Ho priimame ir teigiame, kad liekanos yra baltasis triukšmas.

Galime daryti išvadas, kad fit1 modelis geriau prognozuoja.