---
title: "Task3"
author: "Laura Gudauskaitė"
date: "March 07, 2016"
output: html_document
---
Kauliukai
========================================================
Pirmasis žaidėjas meta vieną kauliuką ir fiksuojamas atsivertusių taškų skaičius. Antrasis žaidėjas meta du kauliukus ir fiksuojamas dydis: $\max(x_1, x_2)-1$, kur $x_1$ ir $x_2$ žymi pirmojo ir antrojo kauliukų iškritusių akių skaičių. Jeigu žaidėjų gautų taškų skaičiai yra lygus, tai ekspermentas kartojamas iš naujo (ir taip kartojama tol, kol galiausiai nustatomas laimėtojas). Kokia tikimybė laimėti pirmajam žaidėjui?


Kauliukų ridenimo funkcija
```{r}
rollDice <- function()
  {  
  player1 = 0
  player2 = 0
  
  while (player1 == player2) #eksperimentas kartojamas, jei taškų skaičiai vienodi 
  {
    player1 <-sample(6,size = 1,replace=TRUE) #pirmo žaidėjo atsivertusių taškų skaičius
    player2 <-max(sample(6,size=2,replace=TRUE))-1 #antro žaidėjo atsivertusių taškų skaičius
  }
  if(player1 > player2){
    return(TRUE)
  }
  else if(player1 < player2){
    return(FALSE)
}
}
```

Kartojame n kartų apskaičiuoti tikimybei laimėti pirmajam žaidėjui

```{r}
  n = 10000
  again = replicate(n, rollDice())
  mean(again)
```

