---
title: "Task3"
author: "Laura Gudauskaitė"
date: "March 07, 2016"
output: html_document
---
Kauliukai
========================================================
Pirmasis žaidėjas meta vieną kauliuką ir fiksuojamas atsivertusių taškų skaičius. Antrasis žaidėjas meta du kauliukus ir fiksuojamas dydis: $\max(x_1, x_2)-1$, kur $x_1$ ir $x_2$ žymi pirmojo ir antrojo kauliukų iškritusių akių skaičių. Jeigu žaidėjų gautų taškų skaičiai yra lygus, tai ekspermentas kartojamas iš naujo (ir taip kartojama tol, kol galiausiai nustatomas laimėtojas). Kokia tikimybė laimėti pirmajam žaidėjui?


Funkcija bendruoju atveju ivedus kiek kauliuku bus ridenama:
```{r}
rolldice <- function(NDice){
  if(NDice == 1)
    sample(6,size = 1,replace=TRUE)
  else
    max(sample(6, size = 2, replace = TRUE))-1
}
```
Tada sukuriame funkcija nustatyti laimetoja, kurio tasku skaicius didesnis:
```{r}
rollwiner <- function(player1, player2){  
  while (player1 == player2) #eksperimentas kartojamas, jei taškų skaičiai vienodi 
  {
    player1 <- rolldice(1) #pirmo žaidėjo atsivertusių taškų skaičius
    player2 <- rolldice(2) #antro žaidėjo atsivertusių taškų skaičius
  }
  if(player1 > player2){
    return(TRUE)
  }
  else if(player1 < player2){
    return(FALSE)
  }
}
```

Kartojame n kartų laimetojo funkcija apskaičiuoti tikimybei laimėti pirmajam žaidėjui:

```{r}
n = 10000
again = replicate(n, rollwiner(rolldice(1), rolldice(2)))
mean(again) #tikimybe nugaleti pirmajam zaidejui
```

