---
title: "Task3"
author: "Laura Gudauskaitė"
date: "March 07, 2016"
output: html_document
---
Ruletė
========================================================

Nagrinėkime standartinę kazino ruletę. Kokia tikimybė po $1000$ vienodų statymų ant vienos pasirinktos spalvos, bus teigiamas balansas? Raskite apytikslę $x$ reikšmę, kuriai galioja nelygybe $P(balansas<x) = 0.25$.

Funkcija sukuria laimejimą po 1000 statymų ant vienos pasirinktos spalvos

```{r}
roulette <- function(){
  n = 1000 #statymų skaičius
  a = 18/37 #tikimybe statant ant raudonos spalvos arba juodos
  b = 19/37 #tikimybe nepasirinktos statyti spalvos ir zalios
  winnings <- sum(sample(c(1,-1), size = n, replace=TRUE, prob=c(a,b)))
  return(winnings)
}
```

Skaiciuojama tikimybė, kad bus teigiamas balansas

```{r}
balance<-replicate(1000,roulette())
# is grafiko galime matyti, kad turi normaluji skirstini ir vidurkis truputi virs 0, o tikimybe laimeti didelia suma maza
hist(balance, main = "Balance histogram", col = 3)
mean(balance > 0) #tikimybė
```

Apytikslė x reikšmė, kuriai galioja nelygybė P(balansas<x) = 0.25
```{r}
quantile(balance, 0.25)
```

