---
title: "Task13"
author: "Laura Gudauskaitė"
date: "April 26, 2016"
output: html_document
---

Task13
========================================================

**1 užduotis** For the following series, find an appropriate Box-Cox transformation
and order of differencing in order to obtain stationary data.

**(a)** usnetelec

**(b)** usgdp

**( c )** mcopper

**(d)** enplanements

**(e)** visitors

**Naudosime fpp paketą:**

```{r, message=FALSE}
library(fpp)
```

**(a) usnetelec:**

```{r}
#duomenys:
usnetelec
plot(usnetelec)
# Matome, kad duomenys turi trendą didėti, bet neturi sezoniškumo
lemda1<-BoxCox.lambda(usnetelec) #randa reikiama lemda
n1<-ndiffs(usnetelec) # diferenciavimo eilė, ndiffs nes nera sezoniškumo
#panaudosime boxcox tranformacija ir diferenciavimą:
df <- diff(BoxCox(usnetelec, lambda =lemda1),differences = n1)
plot(df, col="blue", ylab="diferencijuoti duomenys")
```

Galime ir su testu kpss.test() įsitikinti, kad duomenys tapo stacionarūs
Ho: duomenys stacionarūs H1: duomenys nestacionarūs:

```{r}
kpss.test(df)
```

Kadangi p-value < 0.05, vadinasi Ho atmetame, duomenys nėra stacionarūs.Taigi antrą kartą diferensijuosime, kad taptų stacionariais ir vėl patikrinsime:

```{r}
df <- diff(BoxCox(usnetelec, lambda =lemda1),differences = 2)
plot(df)
kpss.test(df)
```

Dabar jau gavome stacionarius duomenis du kartus diferencijavę, nes p value > 0.05, Ho priimame.

**(b)usgdp:**

```{r}
#duomenys:
plot(usgdp)
# Matome, kad duomenys turi trendą didėti, bet neturi sezoniškumo
lemda2<-BoxCox.lambda(usgdp) #randa reikiama lemda
n2<-ndiffs(usgdp) # diferenciavimo eilė, ndiffs nes nera sezoniškumo
#panaudosime boxcox tranformacija ir diferenciavimą:
df2 <- diff(BoxCox(usgdp, lambda =lemda2),differences = n2)
plot(df2, col="blue", ylab="diferencijuoti duomenys")
```

Galime ir su testu kpss.test() įsitikinti, kad duomenys tapo stacionarūs
Ho: duomenys stacionarūs H1: duomenys nestacionarūs:

```{r}
kpss.test(df2)
```

Kadangi p-value > 0.05, vadinasi Ho priimane, duomenys stacionarūs.

**(c ) mcopper:**

```{r}
#duomenys:
plot(mcopper)
acf(mcopper)
# Matome, kad duomenys turi trendą didėti, bet neturi sezoniškumo
lemda3<-BoxCox.lambda(mcopper) #randa reikiama lemda
n3<-ndiffs(mcopper) # diferenciavimo eilė, ndiffs nes nera sezoniškumo
#panaudosime boxcox tranformacija ir diferenciavimą:
df3 <- diff(BoxCox(mcopper, lambda =lemda3),differences = n3)
plot(df3, col="blue", ylab="diferencijuoti duomenys")
```

Galime ir su testu kpss.test() įsitikinti, kad duomenys tapo stacionarūs
Ho: duomenys stacionarūs H1: duomenys nestacionarūs:

```{r,message=FALSE}
kpss.test(df3)
```

Kadangi p-value > 0.05, vadinasi Ho priimane, duomenys stacionarūs.

**(d) enplanements:**

```{r}
#duomenys:
plot(enplanements)
acf(enplanements)
# Matome, kad duomenys turi trendą didėti ir sezoniškumą
lemda4<-BoxCox.lambda(enplanements) #randa reikiama lemda
n4<-nsdiffs(enplanements) # diferenciavimo eilė, nsdiffs nes turi sezoniškumą
#panaudosime boxcox tranformacija ir diferenciavimą:
df4 <- diff(BoxCox(enplanements, lambda =lemda4),differences = n4)
plot(df4, col="blue", ylab="diferencijuoti duomenys")
```

Galime ir su testu kpss.test() įsitikinti, kad duomenys tapo stacionarūs
Ho: duomenys stacionarūs H1: duomenys nestacionarūs:

```{r,message=FALSE}
kpss.test(df4)
```

Kadangi p-value > 0.05, vadinasi Ho priimane, duomenys stacionarūs.

**(e) visitors:**

```{r}
#duomenys:
plot(visitors)
acf(visitors)
# Matome, kad duomenys turi trendą didėti ir sezoniškumą
lemda5<-BoxCox.lambda(visitors) #randa reikiama lemda
n5<-nsdiffs(visitors) # diferenciavimo eilė, nsdiffs nes turi sezoniškumą
#panaudosime boxcox tranformacija ir diferenciavimą:
df5 <- diff(BoxCox(visitors, lambda =lemda5),differences = n5)
plot(df5, col="blue", ylab="diferencijuoti duomenys")
```

Galime ir su testu kpss.test() įsitikinti, kad duomenys tapo stacionarūs
Ho: duomenys stacionarūs H1: duomenys nestacionarūs:

```{r,message=FALSE}
kpss.test(df5)
```

Kadangi p-value > 0.05, vadinasi Ho priimane, duomenys stacionarūs.


**2 užduotis** Why is a Box-Cox transformation unhelpful for the cangas data?

**Pabandome Box-Cox transformacija ir žiūrime ką gausime:**

```{r}
#duomenys:
plot(cangas)
acf(cangas)
# Matome, kad duomenys turi trendą(bet jis nevisada pastovus) didėti ir sezoniškumą
lemda6<-BoxCox.lambda(cangas) #randa reikiama lemda
#panaudosime boxcox tranformacija:
df6 <- BoxCox(cangas, lambda =lemda6)
plot(df6, col="blue", ylab="duomenys")
```

Niekas nepasikeitė. Box-Cox transformacija nepadeda **cangas** duomenims, nes pradžioj eilutės svyravimai mažesni ir pabaigoje mažesni, o ties viduriu svyravimai gerokai didesni ir jis nepasiūlo sprendimo šiai problemai. Box-Cox transformacija padeda, kai paklaidos turi heteroskedastiškumo problemą, kai pradžioje svyravimai maži, o begant laikui jie dideja.

**3 užduotis:**
Download the data at http://robjhyndman.com/data/retail.xls.
Choose one of the series and find an appropriate Box-Cox transformation
and order of differencing in order to obtain stationary data.

**Nusiskaitome duomenis**

```{r}
data <- read.csv2(file= "ret.csv", header = TRUE)
```

**Pasidarome laiko eilute:**

```{r}
eil <- ts(data, start = c(1982,4), frequency = 12)
# isbrežiame grafiką:
plot(eil)
acf(eil)
```

Matome, kad duomenys turi trendą didėti ir sezoniški(neryškiai).

**Pritaikome Box-Cox transformacija ir diferencijuojame, kad duomenys būtų stacionarūs:**

```{r}
lemda7<-BoxCox.lambda(eil) #randa reikiama lemda
n7<-nsdiffs(eil) # diferenciavimo eilė, ndiffs nes nera sezoniškumo
#panaudosime boxcox tranformacija ir diferenciavimą:
df7 <- diff(BoxCox(eil, lambda =lemda7),differences = n7)
plot(df7, col="blue", ylab="diferencijuoti duomenys")
```

Pritaikę Box-Cox transformaciją ir diferencijavę duomenis, gauname stacionarius duomenis.

Galime ir su testu kpss.test() įsitikinti, kad duomenys tapo stacionarūs
Ho: duomenys stacionarūs H1: duomenys nestacionarūs:

```{r,message=FALSE}
kpss.test(df7)
```

Kadangi p-value > 0.05, vadinasi Ho priimane, duomenys stacionarūs.

**Taigi Box-Cox transformacija padaro duomenis reguliarius, svyravimus vienodesnius, sprendžia heteroskedastiškumo problemą. O diferencijavimas duomenis daro stacionarius, kartais diferencijuoti reikia kelis kartus.**
