---
title: "Task 10"
author: "Laura Gudauskaitė"
date: "Tuesday, April 19, 2016"
output: "html_document"
---

###Task10
========================================================

**2.užduotis** For this exercise, use the monthly Australian short-term overseas
visitors data, May 1985–April 2005. (Data set: visitors.)
(a) Make a time plot of your data and describe the main features of
the series.
(b) Forecast the next two years using Holt-Winters’ multiplicative
method.
(c) Why is multiplicative seasonality necessary here?
(d) Experiment with making the trend exponential and/or damped.
(e) Compare the RMSE of the one-step forecasts from the various
methods. Which do you prefer?
(f) Check that the residuals from the best model look like white
noise.

**Naudosime fpp paketą:**

```{r,message=FALSE}
library(fpp)
```

**Duomenys:**

```{r}
duom <- visitors
```

**(a) Nubrežiame duomenų grafiką ir apibudinsime juos:**

```{r}
tsdisplay(duom, plot.type="scatter")
```

Iš duomenų ir ACF grafiko matome, kad duomenys turi didejimo trendą. Taip pat matomas sezoniškumas, o iš ACF matosi pikai 1,12 ir 24, kas rodo sezoniškumą. Matoma priklausomybė tarp kintamojo ir jo velinio.

**(b) Pagal Holt-Winters’ multiplicative metodą prognozuosiu ateinantiems dviems metams:**

```{r}
fit1 <- hw(duom, h=24, seasonal="multiplicative")
plot(fit1)
```

Prognozė gera, nes atsizvelgta į sezoniškumą ir trendą.

**(c) Multiplicative seasonality**
Multiplikatyvus sezoniškumas reikalingas, nes duomenų svyravimai laikui einant dideja, nebus tikslinga jeigu imsime konkrečius skirtumus, reikia imti proporcijas. Taigi kiekvienais metais nuo pirmo menesio iki metų galų proporcingai didės skirtumas.

**(d) Eksponentinio ir damped trendų metodu prognozavimas:**

```{r}
fit2 <- hw(duom, h=24, seasonal="multiplicative", damped=TRUE)
fit3 <- hw(duom, h=24, seasonal="multiplicative", exponential=TRUE)

plot(fit3, type="l", ylab="lankytojai", xlab="metai", main="Prognozės",
     fcol="white", plot.conf=FALSE)
#prognozės:
lines(fit2$mean, col="blue", type="l") 
lines(fit3$mean, col="red", type="l")
```

Eksponentinis trendas didės greičiau, nei damped trendas.

**(e) Patikrinsime kurio metodo RMSE geriausias(mažiausias):**

```{r}
accuracy(fit1)[2]
accuracy(fit2)[2]
accuracy(fit3)[2]
```

Geriausias su mažiausiu RMSE yra fit2, tai damped metodu prognuozuoti duomenys.ACF grafike matesi, kad trendas gesta, o damped metodu lečiau auga negu eksponentinio, todėl šitas trendas labiau tinka.

**(f) Tikrinsime ar liekanos geriausio modelio yra baltasis triukšmas:**

```{r}
Acf(fit2$res)
Box.test(fit2$res, fitdf=0, type="Lj")
```

Iš ACF matome, kad liekanos yra baltasis triukšmas, nes praktiškai visos linijos neišeina už kritinių reikšmių ribų. Box.test taip pat tai patvirtina, kad yra baltasis triukšmas nes p-value > 0.05.