---
title: "Task 10"
author: "Laura Gudauskaitė"
date: "Tuesday, April 19, 2016"
output: "html_document"
---

Task10
========================================================

**1. Užduotis** For this exercise, use the price of a dozen eggs in the United States
from 1900–1993 (data set eggs). Experiment with the various options
in the holt() function to see how much the forecasts change
with damped or exponential trend. Also try changing the parameter
values for α and β to see how they affect the forecasts. Try to
develop an intuition of what each parameter and argument is doing
to the forecasts.
[Hint: use h=100 when calling holt() so you can clearly see the
differences between the various options when plotting the forecasts.]
Which model gives the best RMSE?
Do the residuals from the best model look like white noise?

**Mums reikės fpp paketo:**

```{r,message=FALSE}
library(fpp)
```

**Pasižiūrime duomenis eggs:**

```{r}
eggs
plot(eggs)
acf(eggs)
```

Matome duomenys turi mažėjantį trendą.

**Bandome holt() funkciją ir darome prognozes holt, exponential ir damped trendų būdais:**

```{r}
fit1 <- holt(eggs, alpha=0.8, beta=0.2, initial="simple", h=100) 
fit2 <- holt(eggs, alpha=0.8, beta=0.2, initial="simple", exponential=TRUE, h=100)
fit3 <- holt(eggs, alpha=0.8, beta=0.2, damped=TRUE, h=100) 

plot(fit2, type="l", ylab="eggs", xlab="time", main="Prognozės",
     fcol="white", plot.conf=FALSE)
#suglodinimas:
lines(fitted(fit1), col="blue") 
lines(fitted(fit2), col="red")
lines(fitted(fit3), col="green")
#prognozės:
lines(fit1$mean, col="blue", type="l") 
lines(fit2$mean, col="red", type="l")
lines(fit3$mean, col="green", type="l")

legend("topright", lty=1, lwd = 2, col=c("black","blue","red","green"), 
   c("Data","Holt's linear trend","Exponential trend","Additive damped trend"))
```

**Pabandome su skirtingais alfa ir beta (alfa sumaziname, beta padidiname):**

```{r}
fit4 <- holt(eggs, alpha=0.2, beta=0.8, initial="simple", h=100) 
fit5 <- holt(eggs, alpha=0.5, beta=0.9, initial="simple", exponential=TRUE, h=100)
 
plot(fit5, type="l", ylab="eggs", xlab="time", main="Prognozės",
     fcol="white", plot.conf=FALSE)
#suglodinimas:
lines(fitted(fit4), col="blue") 
lines(fitted(fit5), col="red")
#prognozės:
lines(fit4$mean, col="blue", type="l") 
lines(fit5$mean, col="red", type="l")

```

Taigi holt metodu prognozuojant pakeitus alfa i mazesni , o beta i didesni gauname, kad prognoze stateja, matome ji ejo zemyn, dabar beveik horizontali. Eksponentiniu metodu alfa sumazinus, o beta padidinus matome, kad prognoze greiciau krinta zemyn ir tada tolyn eina salia jau nulio.

**Žiūrime kurio modelio RMSE yra geriausias(mažiausias):**

```{r}
accuracy(fit1)[2]
accuracy(fit2)[2]
accuracy(fit3)[2]
accuracy(fit4)[2]
accuracy(fit5)[2]
```

Geriausią (mažiausią) RMSE turi fit3, t.y. damped metodas su alfa=0.8 ir beta=0.2.

**Pažiūrėsime, ar fit3 liekanos atrodo kaip baltasis triukšmas:**

```{r}
Acf(fit3$res)
Box.test(fit3$res, fitdf=0, type="Lj")
```

Iš ACF matome, kad liekanos yra baltasis triukšmas, nes praktiškai visos linijos neišeina už kritinių reikšmių ribų(mėlyna linija). Box.test() taip pat tai patvirtina, nes p-value>0.05.
