---
title: "Task 14"
author: "Laura Gudauskaitė"
date: "May 10, 2016"
output: "html_document"
---

Task 14
========================================================

# **1. Užduotis**

For the wmurders data:
**(a)** if necessary, find a suitable Box-Cox transformation for the data;
**(b)** fit a suitable ARIMA model to the transformed data using
auto.arima();
**( c )** try some other plausible models by experimenting with the
orders chosen;
**(d)** choose what you think is the best model and check the residual
diagnostics;
**(e)** produce forecasts of your fitted model. Do the forecasts look
reasonable?
**(f)** compare the results with what you would obtain using ets()
(with no transformation).

**Naudosime fpp paketą:**

```{r,message=FALSE}
library(fpp)
```

**Mūsų duomenys:**

```{r}
data <- wmurders
acf(data)
```

Matome iš ACF grafiko, kad duomenys turi trendą iš pradžių didėti, o paskui mažėti, neturi sezoniškumo ir ciklų.

**(a) Žiūrime ar taikysime Box-Cox transformaciją:**

```{r}
plot(data)
```

Box-cox transformacijos netaikysime, nes pažiūrėjus į duomenis svyravimai nėra labai aiškūs, bet pradžioje ir pabaigoje eilutės jie mažesni, viduryje galime matyti juos kur kas didesnius, taigi transformacija šiems duomenims būtų neveiksminga.

**(b) Duomenims taikysime auto.arima():**

```{r}
fit <- auto.arima(data)
fit
```

auto.arima() įvertino modelį ARIMA(1,2,1).

**( c ) Bandome kitus galimus ARIMA modelius:**

```{r}
n1<-ndiffs(data) #diferencijavimo eilė
n1
new<-diff(data,differences=n1) #diferencijuojame, kad duomenys taptų stacionarūs
kpss.test(new) #duomenys stacionarus, nes p value > 0.05
plot(new) # ir iš grafiko matome, kad stacionarūs
tsdisplay(new)
```

PACF parodo, kad dalis AR galėtų būti 2 arba 1 (neryškus antras brūkšnys virš kritinės reikšmės), diferencijavus du kartus iš diferencijavimo eilės matome, kad duomenys tapo stacionarūs, vadinasi dalis I galėtų būti 2. ACF grafike matome antra neryškų brūkšnį virš kritinės reikšmės, taigi MA dalis galėtų būti 2 arba 1. Mano tikrinami modeliai: ARIMA(2,2,1) ir ARIMA(2,2,2).

```{r}
fit1 <- Arima(data, order=c(2,2,1))
summary(fit1)
fit2 <- Arima(data, order=c(2,2,2))
summary(fit2)
```

**(d) Renkames kuris ARIMA modelis geriausias ir darome paklaidų diagnozę:**

Tikriname modelių AIC ir RMSE:

```{r}
fit[6]
fit1[6]
fit2[6]
accuracy(fit)
accuracy(fit1)
accuracy(fit2)
```

fit2 AIC mažiausias -5.256671. RMSE beveik nesiskiria, bet irgi fit2 geriausias, taigi šį ARIMA(2,2,2) modelį rinksimės kaip geriausią ir tikrinsime ar paklaidos yra baltasis triukšmas:

```{r}
acf(residuals(fit2))
# iš grafiko matome, kad paklaidos turėtų būti baltasis triukšmas, patikrinsime ir su testu:
# Ho: paklaidos yra baltasis triukšmas ir H1: paklaidos nėra baltasis triukšmas
Box.test(residuals(fit2), type="Ljung")
# p value > 0.05 vadinasi Ho priimame, taigi paklaidos yra baltasis triukšmas
```


**(e) Darome prognozę pasirinktam modeliui:**

```{r}
fcast <- forecast(fit2)
plot(fcast)
```

Prognozė ganėtinai protinga ir nebloga, atsižvelgia į mažėjantį trendą, tačiau visiskai neatsižvelgia į prieš tai buvusį didėjantį trendą, manau per staigiai mažėja prognozė.

**(f) Panaudosime ets() funciją ir palyginsime su turimu modeliu:**

```{r}
fit4 <- ets(data)
fit4 # siulomas modelis ETS(M,N,N) multiplicative, no trend, no seasonal
fcast4 <- forecast(fit4)
plot(fcast4)
acf(residuals(fit4))
Box.test(residuals(fit4), type="Ljung")
# matome, kad paklaidos baltasis triukšmas, nes p value > 0.05
```

Palyginame modelius pagal RMSE:

```{r}
accuracy(fit2)
accuracy(fit4)
```

Matome, kad fit2 RMSE mažesnis, vadinasi modelis ARIMA(2,2,2) prognozavimui tikslesnis.

# **2. Užduotis** 

For the usgdp data:
**(a)** if necessary, find a suitable Box-Cox transformation for the data;
**(b)** fit a suitable ARIMA model to the transformed data using
auto.arima();
**( c )** try some other plausible models by experimenting with the
orders chosen;
**(d)** choose what you think is the best model and check the residual
diagnostics;
**(e)** produce forecasts of your fitted model. Do the forecasts look
reasonable?
**(f)** compare the results with what you would obtain using ets()
(with no transformation).

**Mūsų duomenys:**

```{r}
data1 <- usgdp
acf(data1)
```

Matome, kad duomenys turi trendą didėti, neturi sezoniškumo ir ciklo.

**(a) Žiūrime ar taikysime Box-Cox transformaciją:**

```{r}
plot(data1)
```

Iš pradžių duomenys mažesniais svyravimais, paskui truputi didesni, dėl to taikysime transformaciją.

```{r}
lemda1<-BoxCox.lambda(data1) #randa reikiama lemda
#panaudosime boxcox tranformacija:
trans1 <- BoxCox(data1, lambda =lemda1)
plot(trans1)
```

Taigi, matome, kad duomenų svyravimai tapo reguleresniais, svyruoja gražiai vienodai, pagal trendą.

**(b) Transformuotiems duomenims taikysime auto.arima():**

```{r}
fit5 <- auto.arima(trans1)
fit5
```

Ivertino ARIMA(2,1,0) modelį.

**( c ) Bandome kitus galimus ARIMA modelius:**

```{r}
n2<-ndiffs(trans1) #diferencijavimo eilė
n2
new1<-diff(trans1,differences=n2) #diferencijuojame, kad duomenys taptų stacionarūs
kpss.test(new1) #duomenys stacionarus, nes p value > 0.05
plot(new1) # ir iš grafiko matome, kad stacionarūs
tsdisplay(new1)
```

PACF parodo, kad dalis AR galėtų būti 2, diferencijavus vieną kartą iš diferencijavimo eilės matome, kad duomenys tapo stacionarūs, vadinasi dalis I galėtų būti 1. ACF grafike matome 3 ryškius brūkšnius virš kritinės reikšmės ir 1 neryškų, taigi MA dalis galėtų būti 3 arba 4. Mano tikrinami modeliai: ARIMA(0,1,3), ARIMA(0,1,4).

```{r}
fit6 <- Arima(trans1, order=c(0,1,3))
summary(fit6)
fit7 <- Arima(trans1, order=c(0,1,4))
summary(fit7)
```

**(d) Renkames kuris ARIMA modelis geriausias ir darome paklaidų diagnozę:**

Tikriname modelių AIC ir RMSE:

```{r}
fit5[6]
fit6[6]
fit7[6]
accuracy(fit5)
accuracy(fit6)
accuracy(fit7)
```

AIC mažiausia fit6, bet RMSE mažiausias fit5, todėl ir rinksimės šį ARIMA(2,1,0) modelį  kaip geriausią, nes tiksliausiai prognuozuos(RMSE mažiausias) ir tikrinsime ar paklaidos yra baltasis triukšmas:

```{r}
acf(residuals(fit5))
# iš grafiko matome, kad paklaidos turėtų būti baltasis triukšmas, patikrinsime ir su testu:
# Ho: paklaidos yra baltasis triukšmas ir H1: paklaidos nėra baltasis triukšmas
Box.test(residuals(fit5), type="Ljung")
# p value > 0.05 vadinasi Ho priimame, taigi paklaidos yra baltasis triukšmas
```


**(e) Darome prognozę pasirinktam modeliui:**

```{r}
fcast1 <- forecast(fit5,h=40)
plot(fcast1)
```

Prognozė ganėtinai protinga ir nebloga, atsižvelgia į trendą.

**(f) Panaudosime ets() funciją ir palyginsime su turimu modeliu:**

```{r}
fit8 <- ets(data1)
fit8 # siulomas modelis ETS(A,A,N)
fcast2 <- forecast(fit8,h=40)
plot(fcast2)
acf(residuals(fit8))
Box.test(residuals(fit8), type="Ljung")
# matome, kad paklaidos baltasis triukšmas, nes p value > 0.05
```

Palyginame modelius pagal RMSE:

```{r}
accuracy(fit5)
accuracy(fit8)
```

Matome, ryškiai skiriasi RMSE, geresnis modelis prognozuoti duomenis yra fit5 tai yra ARIMA(2,1,0).


# **3.Užduotis**

For the mcopper data:
**(a)** if necessary, find a suitable Box-Cox transformation for the data;
**(b)** fit a suitable ARIMA model to the transformed data using
auto.arima();
**( c )** try some other plausible models by experimenting with the
orders chosen;
**(d)** choose what you think is the best model and check the residual
diagnostics;
**(e)** produce forecasts of your fitted model. Do the forecasts look
reasonable?
**(f)** compare the results with what you would obtain using ets()
(with no transformation).


**Mūsų duomenys:**

```{r}
data2 <- mcopper
acf(data2)
```

Matome, kad duomenys turi trendą augti, bet lėtai, neturi sezoniškumo.

**(a) Žiūrime ar taikysime Box-Cox transformaciją:**

```{r}
plot(data2)
```

Matome, kad duomenų svyravimai didėja, todėl naudosime transformaciją.

```{r}
dalis<-window(mcopper, end=2005) # kadangi gale didelis šuolis
plot(dalis)
lemda2<-BoxCox.lambda(dalis) #transformacijos lambda be paskutinio staigaus šiuolio
#panaudosime boxcox tranformacija:
trans2 <- BoxCox(data2, lambda =lemda2)
plot(trans2)
```

Taigi, matome, kad duomenų svyravimai tapo reguleresniais, svyravimai supanašėjo, dispersija konstanta.

**(b) Transformuotiems duomenims taikysime auto.arima():**

```{r}
fit9 <- auto.arima(trans2)
fit9
```

Ivertino ARIMA(0,1,1) modelį.

**( c ) Bandome kitus galimus ARIMA modelius:**

```{r}
n3<-ndiffs(trans2) #diferencijavimo eilė
n3
new2<-diff(trans2,differences=n3) #diferencijuojame, kad duomenys taptų stacionarūs
kpss.test(new2) #duomenys stacionarus, nes p value > 0.05
plot(new2) # ir iš grafiko matome, kad stacionarūs
tsdisplay(new2)
```

PACF parodo, kad dalis AR galėtų būti 4, 1 tik ryškus, diferencijavus vieną kartą iš diferencijavimo eilės matome, kad duomenys tapo stacionarūs, vadinasi dalis I galėtų būti 1. ACF grafike matome 4 išlindusius brūkšnius virš kritinės reikšmės, taigi MA dalis galėtų būti 4, tačiau nėra labai ryškūs, išskyrus 2. Mano tikrinami modeliai: ARIMA(4,1,4), ARIMA(4,1,3), ARIMA(1,1,2), ARIMA(1,1,4)

```{r}
fit10 <- Arima(trans2, order=c(4,1,4))
summary(fit10)
fit11 <- Arima(trans2, order=c(4,1,3))
summary(fit11)
fit12 <- Arima(trans2, order=c(1,1,2))
summary(fit12)
fit13 <- Arima(trans2, order=c(1,1,4))
summary(fit13)
```

**(d) Renkames kuris ARIMA modelis geriausias ir darome paklaidų diagnozę:**

Tikriname modelių AIC ir RMSE:

```{r}
fit9[6]
fit10[6]
fit11[6]
fit12[6]
fit13[6]
accuracy(fit9)
accuracy(fit10)
accuracy(fit11)
accuracy(fit12)
accuracy(fit13)
```

AIC mažiausia fit9, bet RMSE mažiausias fit10, todėl ir rinksimės šį ARIMA(4,1,4) modelį  kaip geriausią, nes tiksliausiai prognuozuos(RMSE mažiausias) ir tikrinsime ar paklaidos yra baltasis triukšmas:

```{r}
acf(residuals(fit10))
# iš grafiko matome, kad paklaidos turėtų būti baltasis triukšmas, patikrinsime ir su testu:
# Ho: paklaidos yra baltasis triukšmas ir H1: paklaidos nėra baltasis triukšmas
Box.test(residuals(fit10), type="Ljung")
# p value > 0.05 vadinasi Ho priimame, taigi paklaidos yra baltasis triukšmas
```


**(e) Darome prognozę pasirinktam modeliui:**

```{r}
fcast2 <- forecast(fit10,h=40)
plot(fcast2)
```

Prognozė labai atsižvelgė į staigų pakilimą, tačiau galėjo atsižvelgti daugiau į prieš tai buvusius svyravimus.

**(f) Panaudosime ets() funciją ir palyginsime su turimu modeliu:**

```{r}
fit14 <- ets(data2)
fit14 # siulomas modelis ETS(M,Ad,N)
fcast14 <- forecast(fit14,h=40)
plot(fcast14)
acf(residuals(fit14))
Box.test(residuals(fit14), type="Ljung")
# Pagal box test ir Acf manome, kad baltojo triukšmo nėra nes p-value < 0.05.
```

Palyginame modelius pagal RMSE:

```{r}
accuracy(fit10)
accuracy(fit14)
```

Matome, ryškiai skiriasi RMSE, geresnis modelis prognozuoti duomenis yra fit10 tai yra ARIMA(4,1,4).Visiems duomenims ir netransformuotiems gavome, pakankamai netikslę prognozę, kur net paklaidos nėra baltasis triukšmas.
