---
title: "Task 7"
author: "Laura Gudauskaitė"
date: "Tuesday, April 18, 2016"
output: "html_document"
---

###Task7
========================================================

Šaltinyje [@Hyndman2014a, ch. 2. The forecaster's toolbox, Lab Session 2] Yra penkios užduotys. Jums reikia padaryti tris (galite laisvai pasirinkti kurias). Kaip visada užduoties rezultatas turi būti tvarkingas Rmd failas. šalia grafikų būtinai pateikite savo komentarus.

**2.** For each of the same series (bricksq, ibmclose, hsales):
(a) Use either the naive or seasonal naive forecasting method and
apply it to the full data set.
(b) Compute the residuals and plot their ACF. Do the residuals
appear to be white noise? What did your forecasting method
miss?
(c) Do a Ljung-Box test on the residuals. What do the results
mean?

**Naudosime fpp paketą:**

```{r,message=FALSE}
library(fpp)
```


**(a) Duomenims bricksq, ibmclose, hsales darysime prognozes naive ir seasonal naive metodu:**

```{r}
# bricksq duomenims:
plot(rwf(bricksq, h=20)) #naive
plot(snaive(bricksq, h=20)) # seasonal naive
```

Seasonal naive metodas geriau prognuozuoja, nes atsizvelgia ir i sezoniskuma esanti duomenyse.

```{r}
#ibmclose duomenims:
plot(rwf(ibmclose, h=20)) #naive
plot(snaive(ibmclose, h=20)) # seasonal naive
```

Tas pats abiemis metodais, nes duomenyse nera sezoniskumo.

```{r}
#hsales duomenims:
plot(rwf(hsales, h=20)) #naive
plot(snaive(hsales, h=20)) # seasonal naive
```

Geriau prognuozuoja seasonal naive metodas, nes atsizvelgia i sezoniskuma.

**(b) Nagrinesime liekanas:**

```{r}
# bricksq duomenims:
resbr <- residuals(snaive(bricksq, h=20))
Acf(resbr)
```

Is ACF grafiko matome, kad taskuose 1,2,4,5,6,7,8,9,10,17,19 yra autokoreliacija, nes virs mielynos linijos, taigi liekanos tikrai nera baltasis triuksmas. Prognozuojant truksta trendo.

```{r}
#ibmclose duomenims:
resim <- residuals(rwf(ibmclose, h=20))
Acf(resim)
```

Is ACF grafiko matome, kad tik keletas tasku ir nezymiai iskile virs melynos linijos, vadinasi autokoreliacijos nera, taigi galime teigti, kad liekanos yra baltasis triuksmas. Prognozuojant truksta trendo ir cikliskumo.

```{r}
#hsales duomenims:
resh <- residuals(snaive(hsales, h=20))
Acf(resh)
```

Is ACF grafiko matome, kad yra nemazai tasku kurie ryskiai ir zymiai kerta melyna linija, vadinasi autokoreliacija yra reiksminga, taigi liekanos nera baltasis triuksmas. Cikliskumas pagerintu prognoze.

**(c) Su Ljung-Box testu tikrinsime ar liekanos tikrai yra baltasis triuksmas:**

```{r}
# bricksq duomenims:
# Ho: liekanos yra baltasis triuksmas
# H1: liekanos nera baltasis triuksmas
Box.test(resbr, fitdf=0, type="Lj")
```

p-value < 0.05 Taigi, H0 atmetame, vadinasi liekanos nėra baltasis triukšmas, to mes ir tikėjomės.

```{r}
#ibmclose duomenims:
# Ho: liekanos yra baltasis triuksmas
# H1: liekanos nera baltasis triuksmas
Box.test(resim, fitdf=0, type="Lj")
```

p-value > 0.05 Taigi, Ho priimame vadinasi liekanos yra baltasis triuksmas.

```{r}
#hsales duomenims:
# Ho: liekanos yra baltasis triuksmas
# H1: liekanos nera baltasis triuksmas
Box.test(resh, fitdf=0, type="Lj")
```

p-value < 0.05 Taigi, H0 atmetame, vadinasi liekanos nėra baltasis triukšmas, kaip ir teigeme anksciau
