---
title: "Task 7"
author: "Laura Gudauskaitė"
date: "April 18, 2016"
output: "html_document"
---

Task7
========================================================

Šaltinyje [@Hyndman2014a, ch. 2. The forecaster’s toolbox, Lab Session 2] Yra penkios užduotys. Jums reikia padaryti tris (galite laisvai pasirinkti kurias). Kaip visada užduoties rezultatas turi būti tvarkingas Rmd failas. Šalia grafikų būtinai pateikite savo komentarus.

**3.** For the data set bricksq:
**(a)** Split the data into two parts using
bricks1 <- window(bricksq, end=1987.99)
bricks2 <- window(bricksq, start=1988)
**(b)** Check that your data have been split appropriately by producing
the following plot.
plot(bricksq)
lines(bricks1,col="red")
lines(bricks2,col="blue")
**( c )** Calculate forecasts using each of the four benchmark methods
applied to bricks1.
**(d)** Compare the accuracy of your forecasts against the actual values
stored in bricks2. For example:
f1 <- meanf(bricks1)
accuracy(f1,bricks2)
**(e)** Which method does best? Why?
**(f)** For the best method, compute the residuals and plot them. For
example
res <- residuals(f1)
plot(res)
hist(res, breaks="FD")
Acf(res)
Do the residuals appear to be uncorrelated and normally distributed?

**Naudosime duomenis bricksq, naudosime fpp paketą**

```{r,message=FALSE}
library(fpp)
```

**(a) Skiriame duomenis i dvi dalis:**

```{r}
bricks1 <- window(bricksq, end=1987.99)
bricks2 <- window(bricksq, start=1988)
```

**(b) Patikrinsime, kad duomenys tinkamai buvo perskirti, isbrešime grafiką:**

```{r}
plot(bricksq)
lines(bricks1,col=2)
lines(bricks2,col=5)
```

**( c ) Isbandysime visus metodus - drift, mean, naive ir seasonal naive:**

```{r}
#mean metodas:
mn <- meanf(bricks1, h=27)
#naive metodas:
naiv <- naive(bricks1, h=27)
#seasonal naive metodas:
snaiv <- snaive(bricks1, h=27)
#drift metodas:
drf <- rwf(bricks1, drift=TRUE, h=27)

# grafiskai:
plot(bricks1, main="bricks1 duomenų prognozių grafikas", ylab="Duomenys", xlab="Laikas", col=1, lwd=1, xlim=c(1955,1995) )
#Seasonal naive metodas:
lines(snaiv$mean,col=2,lwd=2)
#Mean metodas:
lines(mn$mean, col=3, lwd=2)
#Naive metodas:
lines(naiv$mean, col=4, lwd=2)
#Drift metodas:
lines(drf$mean, col=6, lwd=2)

legend("topleft", legend=c("Seasonal","Mean", "Naive", "Drift"), col=c(2, 3, 4, 6), lwd=1, cex=0.7)
```

**(d) Lygindami tikrasias reiksmes su modelio tikriname tiksluma:**

```{r}
accuracy(snaiv,bricks2)
accuracy(mn,bricks2)
accuracy(naiv,bricks2)
accuracy(drf,bricks2)
```

**(e)** 
Seasonal metodas geriausias, nes maziausi RMSE, MAE, MAPE, MASE. Siaip lyginant geriausias butu drift, bet jis priklauso tik nuo trendo, nereaguoja i krentancias reiksmes, o tik i bendra augima, todel jis netinka tai geriausias lieka seasonal metodas.

**(f) Analizuojame liekanas**

```{r}
res <- residuals(snaiv) #geriausias metodas
plot(res)
hist(res, breaks="FD")  # panašu i normaluji pasiskirstima
shapiro.test(res)       # p-value yra labai mažas, taigi liekanos nėra normalios.
Acf(res)                # liekanos yra autokoreliuotos, nes 1,2,5.. lagai užeiną už mėlynos linijos
# Patikrinsime ar liekanos yra baltasis triukšmas:
Box.test(res, fitdf=0, type="Lj") 
# p-value < 0.05 Taigi, Ho atmetame, vadinasi liekanos nėra baltasis triukšmas.
```

