---
title: "Egzaminas"
author: Laura Gudauskaite
output: html_document
---
##2 uzduotis

#1.

(a) Nusiskaitome duomenis:

```{r}
dat <- read.csv2("data.csv", header = TRUE)
attach(dat)
kaina = as.numeric(kaina)
rida = as.numeric(rida)
amzius = as.numeric(amzius)
galia = as.numeric(galia)
markeKodas = as.character(markesKodas)
```

(b) Pašaliname missing values ir viena bloga duomeni:

```{r}
dat$amzius[dat$amzius=="MISSING"] <- NA
dat$kaina[dat$kaina=="MISSING"] <- NA
dat$amzius[dat$amzius==">20"] <- NA
data <- na.omit(dat)
```

Istriname isskirtis, jei ju yra:

```{r}
a<-match(boxplot(kaina)$out ,data[,"kaina"])
b<-match(boxplot(rida)$out ,data[,"rida"])
c<-match(boxplot(amzius)$out ,data[,"amzius"]) 
d<-match(boxplot(galia)$out ,data[,"galia"])
f<-c(a,b,c,d)
datan<-data[-f,]
```

(c) Kintamuju apzvalga :

tikriname kintamųjų tarpusavio koreliacijas/priklausomybes su cor() funkcija:

```{r}
plot(data)
```

Matome, kad tiesiniu koreliaciju tarp kintamuju nera.

(d) skiriame duomenis i test ir training set:

```{r}
splitDataFrame <- function(data, seed = NULL, n = trainSize) {
if (!is.null(seed)) set.seed(seed)
index <- 1:nrow(data)
trainindex <- sample(index, n)
trainset <- data[trainindex, ]
testset <- data[-trainindex, ]
list(trainset = trainset, testset = testset)
}
dataList <- splitDataFrame(data, NULL, round(nrow(data) * 0.8))
train <- dataList$trainset
test <- dataList$testset

```

apie 80% duomenu i training set skeliam o 20% i test set.

#2.

(a) vertiname tiesini modeli:

```{r}
mod1 <- lm(kaina~rida+amzius+galia+markesKodas)
summary(mod1)
```

(b) Jei yra nereiksmingu kintamuju juos ismesime ir paliksime tik reiksmingus kurie daro itaka:

Is modelio summary lenteles pagal p-value kuris didesnis uz 0.05 matome, kad nereiksmingi kintamieji yra:

amzius, galia, markesKodasky, markesKodasqt.

Taigi visi kintamieji jau daro itaka :

```{r}
mod2 <- lm(kaina~rida)
summary(mod2)
```

kintamiehi reiksmingi.

