---
title: "Untitled"
output: html_document
---

##3 uzduotis

#1.

(a) pasileidziame duomenis:

```{r}
library(dynlm)
data <- M1Germany
```

vertinam tiesine regresija:

```{r}
mod1 <- lm(logm1~logprice, data=data)
serOrg <- resid(mod1)
```

is liekanu padarome laiko eilute:

```{r}
eil <- ts(serOrg)
```

(c) isbreziame laiko eilute:

```{r}
plot(eil)
acf(eil)
```
 galima matyti sezoniskuma, nes yra pikai ties 12, tada naujas sezonas prasideda galime izvelgti is acf grafiko.
 
 (d)tikriname ar eilute yra stacionari:
pirmiausia pasaliname sezoniskuma:

```{r}
dif <- diff(eil, lag=12)
# uzlaginam per sezona dingsta sezoniskumas
plot(dif)
#matome, kad nestacionari dar karta diferencijuojame
dif2 <- diff(dif)
plot(dif2)
#jau panasesne i stacionare, pritaikome testa:
library(fpp)
kpss.test(dif2)
#kadangi p value daugiau uz 0.05 vadinasi eilute jau stacionari
```

(e) Manau, kad eilutei reikalinga box cox transformacija, nes svyravimai nera vienodi ir reguliarus, taigi pritaikysime transformacija:

```{r}
lemda <- BoxCox.lambda(dif2)
trans <- BoxCox(dif2, lambda =lemda)
plot(trans)
```

Taciau, pritaike matome, kad transformacija nepadejo, nes ties viduriu svyravimai truputi didesni taigi sios problemos box cox transformacija neissprendzia taigi vis del to jos taikyti nereikia.

#2. 

(a) naudojame ets() funkcija:

```{r}
mod2 <- ets(dif2)
mod2
```

ets() siulomas modelis yra ETS(A,N,N) reiskia no seasional,no trend ir additive errors.

(b) kadangi diferencijavome 1 karta tai modelis galetu buti 
dalis I(1), paziurekime i acf grafika:

```{r}
acf(dif2)
pacf(dif2)
```
 matome 4 lagus virs melynos linijos, taigi dalis AR galetu buti 4,o is pacf 3 tai MA dalis galetu buti 3 tai bandome si ARIMA modeli:
 
 
```{r}
mod3 <- Arima(dif2, order=c(4,1,3))
summary(mod3)
```

tikrinsime modeliu RMSE :

```{r}
accuracy(mod2)
accuracy(mod3)
```

Matome, kad mano pasirinkto ARIMA(4.1.3) rmse yra mazesnis vadinasi modelis prognozuos tiksliau, ji renkuosi kaip geriausia.

#3.

(a) tikriname liekanas ar yra baltasis triuksmas:

```{r}
Box.test(mod2$res, fitdf=0, type="Lj")
Box.test(mod3$res, fitdf=0, type="Lj")
```
matome, kad abieju modeliu liekanos yra baltasis triuksmas nes p value daugiau uz 0.05
