---
title: "Task 15"
author: "Laura Gudauskaitė"
date: "May 10, 2016"
output: "html_document"
---

Task 15
========================================================

# **1. Užduotis** 

Choose one of the following seasonal time series: condmilk, hsales,
uselec
**(a)** Do the data need transforming? If so, find a suitable transformation.
**(b)** Are the data stationary? If not, find an appropriate differencing
which yields stationary data.
**( c )** Identify a couple of ARIMA models that might be useful in describing
the time series. Which of your models is the best according
to their AIC values?
**(d)** Estimate the parameters of your best model and do diagnostic
testing on the residuals. Do the residuals resemble white noise?
If not, try to find another ARIMA model which fits better.
**(e)** Forecast the next 24 months of data using your preferred model.
**(f)** Compare the forecasts obtained using ets().

**Naudosime fpp paketą:**

```{r,message=FALSE}
library(fpp)
```

**Mūsų duomenys:**

```{r}
data <- condmilk
acf(data)
```

Aiškiai matomas sezoniškumas, trendo nėra.

**(a) Žiūrime ar duomenims reikia transformacijos:**

```{r}
plot(data)
```

Duomenyse pakankamai reguliarūs svyravimai, taigi nenaudosime transformacijos.

**(b) Ar duomenys stacionarūs? Jei ne padarysime stacionariais**

```{r}
acf(data)
```

Iš ACF grafiko matome, kad duomenys ryškiai sezoniški. Reikia panaikinti sezoniškumą.

```{r}
new<-diff(data, lag=12) #uzlaginam per vieną sezoną ir diferencijuojame, kad nebebūtų sezoniški
plot(new) # diferencijavus vieną kartą matome, kad nėra stacionarūs, diferencijuosime antrą kartą
new1<-diff(new)
plot(new1) # ir dar nėra stacionarūs, dar kartą diferencijuosime
new2 <- diff(new1)
plot(new2) # jau duomenys panašūs į stacionarius
Acf(new2)
kpss.test(new2) # duomenys stacionarūs, nes p value > 0.05
```

**( c ) Keletas ARIMA modelių. Kurio modelio AIC geresnis?**

```{r}
tsdisplay(new2)

fit1<-arima(data, order = c(0,1,1),seasonal = list(order=c(0,1,1),period=12))
summary(fit1)
fit2<-arima(data, order = c(0,1,1),seasonal = list(order=c(2,0,0),period=12))
summary(fit2)
fit3 <-arima(data, order = c(0,0,1),seasonal = list(order=c(2,1,0),period=12))
summary(fit3)
```

Tikriname AIC:

```{r}
fit1[6]
fit2[6]
fit3[6]
```

Geriausias pagal AIC fit1, nes mažiausias.

**(d) Tikriname ar paklaidos yra baltasis triukšmas:**

```{r}
acf(residuals(fit1))
# iš grafiko matome, kad paklaidos turėtų būti baltasis triukšmas, patikrinsime ir su testu:
# Ho: paklaidos yra baltasis triukšmas ir H1: paklaidos nėra baltasis triukšmas
Box.test(residuals(fit1), type="Ljung")
# p value > 0.05 vadinasi Ho priimame, taigi paklaidos yra baltasis triukšmas
```

Modelis geras, paklaidos yra baltasis triukšmas fit1 galime palikti.

**(e) Prognozė pasirinktu modeliu 24 mėnesiams:**

```{r}
plot(forecast(fit1,h=24))
```

Prognozė atrodo logiška ir protinga, pakankamai tiksli.

**(f) Panaudosime ets() funciją ir palyginsime su turimu modeliu:**

```{r}
fit4 <- ets(data)
fit4 # siulomas modelis ETS(M,N,M)
fcast <- forecast(fit4)
plot(fcast)
acf(residuals(fit4))
Box.test(residuals(fit4), type="Ljung")
# matome, kad paklaidos nėra baltasis triukšmas, nes p value < 0.05
```

Palyginame modelius pagal RMSE:

```{r}
accuracy(fit1)
accuracy(fit4)
```

RMSE fit4 su funkcija ets() geresnis truputi, bet paklaidos nėra baltasis triukšmas, reiškia yra geresnis modelis. Todėl rinkčiausi arima modelį ir žiūrint į prognozę svyravimai labiau atsižvelgia į buvusius, todėl geriau prognozuoja.
