---
title: "Task5"
author: "Laura Gudauskaitė"
date: "March 18, 2016"
output: html_document
---
Task 5
========================================================
Pinigų paklausa. Šioje užduotyje reikia atlikti tiesinę regresiją. Pakete dynlm yra duomenų masyvas M1Germany - ten yra ir jo aprašymas. Iš turimų duomenų sudarykite ir įvertinkite tiesinę regresiją, kurios endogeninis kintamasis yra logm1. Lygtis būtų naudojama prognozuoti pinigų kiekį artimiausiam laikotarpiui į prieki remiantis dabartine situacija. Taigi prognozės sudarymui lygtis gali naudoti tik tuos duomenis, kurie būtų žinomi prognozavimo momentu.

***Pirmiausia susiinstaliuojame ir atsidarome biblioteka kurioje yra duomenys***
```{r,message=FALSE}
install.packages("dynlm")
library(dynlm)
library(car)
M1Germany #duomenys
```

***Nubreziam grafika duomenu***
```{r}
plot(M1Germany)
```

***Sudarom modelius su skirtingais lagais ir tikriname ju kintamuju reiksminguma***
```{r}
mod1 <- dynlm((logm1)~L(logprice,3)+d((L(loggnp,2)))+(L(interest,1)), data = M1Germany, start = c(1960,1), end = c(1996,3))
summary(mod1)
mod2 <- dynlm((logm1)~L(logprice,4)+d((L(loggnp,2)))+(L(interest,2)), data = M1Germany, start = c(1960,1), end = c(1996,3))
summary(mod2)
mod3 <- dynlm((logm1)~L(logprice,1)+d((L(loggnp,3)))+(L(interest,2)), data = M1Germany, start = c(1960,1), end = c(1996,3))
summary(mod3)
mod4 <- dynlm((logm1)~L(logprice,1)+(L(interest,2)), data = M1Germany, start = c(1960,1), end = c(1996,3))
summary(mod4)
mod5 <- dynlm((logm1)~L(logprice,2)+d((L(loggnp,2)))+(L(interest,1)), data = M1Germany, start = c(1960,1), end = c(1996,3))
summary(mod5)
mod6 <-dynlm((logm1)~L(logprice,5)+d((L(loggnp,3)))+(L(interest,1)), data = M1Germany, start = c(1960,1), end = c(1996,3)) 
summary(mod6)
mod7 <- dynlm((logm1)~L(logprice,5)+(L(interest,1)), data = M1Germany, start = c(1960,1), end = c(1996,3))
summary(mod7)
```

***Tikriname ar duomenys nera koreliuoti***
```{r}
cor(M1Germany, use="na.or.complete") # Taigi duomenys yra koreliuoti
```

***Kadangi duomenys yra koreliuoti tikrinsime ar nera multikolinearumo problemos***

tikriname vifus:
```{r}
vif(mod1)
vif(mod2)
vif(mod3)
vif(mod4) 
vif(mod5)
vif(mod6)
vif(mod7)
```
Matome, kur nera kintamojo loggnp nera multikolinearumo problemos, vadinasi sitas kintamasis labai koreliuoja su kitais. Kur yra problema naudosime funkcija d(), panaikinti problema. Panaikine problema gauname visus vifus mazesnius uz 2, multikolinearumo problemos nebera modeliuose.

***Tikriname pagal Acaike's kriteriju kuris modelis geriausias***
```{r}
AIC(mod1)
AIC(mod2)
AIC(mod3)
AIC(mod4)
AIC(mod5)
AIC(mod6)
AIC(mod7)
```

***Pagal Akaikes kriteriju modelis mod3 geriausias, kurio Akaike -497.4248, taigi prognozavimui labiausiai tinkamas. Tikriname ar modelio mod3 liekanos turi normaluji skirstini:***
```{r}
library(MASS)
residuals <- studres(mod3)
hist(residuals, freq=FALSE,
   main="Distribution of Studentized Residuals")
xmod3<-seq(min(residuals),max(residuals),length=40)
ymod3<-dnorm(xmod3)
lines(xmod3, ymod3)
```
Liekanos turi normalųjį skirstinį. Taigi liekame ties modeliu mod3.


