
========================================================
Pinigų paklausa. Šioje užduotyje reikia atlikti tiesinę regresiją. Pakete dynlm yra duomenų masyvas M1Germany - ten yra ir jo aprašymas. Iš turimų duomenų sudarykite ir įvertinkite tiesinę regresiją, kurios endogeninis kintamasis yra logm1. Lygtis būtų naudojama prognozuoti pinigų kiekį artimiausiam laikotarpiui į prieki remiantis dabartine situacija. Taigi prognozės sudarymui lygtis gali naudoti tik tuos duomenis, kurie būtų žinomi prognozavimo momentu.

***Pirmiausia susiinstaliuojame ir atsidarome biblioteka kurioje yra duomenys***
```{r,message=FALSE}
install.packages("dynlm")
library(dynlm)
M1Germany #duomenys
```

***Nubreziam grafika duomenu***
```{r}
plot(M1Germany)
```

***Sudarom modelius su skirtingais lagais ir tikriname ju kintamuju reiksminguma***
```{r}
mod1 <- dynlm((logm1)~L(logprice,3)+(L(loggnp,2))+(L(interest,1)), data = M1Germany, start = c(1960,1), end = c(1996,3))
summary(mod1)
mod2 <- dynlm((logm1)~L(logprice,4)+(L(loggnp,2))+(L(interest,2)), data = M1Germany, start = c(1960,1), end = c(1996,3))
summary(mod2)
mod3 <- dynlm((logm1)~L(logprice,1)+(L(loggnp,3))+(L(interest,2)), data = M1Germany, start = c(1960,1), end = c(1996,3))
summary(mod3)
# treciame modelyje kintamasis loggnp yra nereiksmingas nes p reiksme 0.962 > 0.05, tai ismetame
mod4 <- dynlm((logm1)~L(logprice,1)+(L(interest,2)), data = M1Germany, start = c(1960,1), end = c(1996,3))
summary(mod4)
mod5 <- dynlm((logm1)~L(logprice,2)+(L(loggnp,2))+(L(interest,1)), data = M1Germany, start = c(1960,1), end = c(1996,3))
summary(mod5)
mod6 <-dynlm((logm1)~L(logprice,5)+(L(loggnp,3))+(L(interest,1)), data = M1Germany, start = c(1960,1), end = c(1996,3)) 
summary(mod6)
# sestame modelyje kintamasis loggnp yra nereiksmingas tai ismetame
mod7 <- dynlm((logm1)~L(logprice,5)+(L(interest,1)), data = M1Germany, start = c(1960,1), end = c(1996,3))
summary(mod7)
```

***Tikriname pagal Acaike's kriteriju kuris modelis geriausias***
```{r}
AIC(mod1)
AIC(mod2)
AIC(mod3)
AIC(mod4)
AIC(mod5)
AIC(mod6)
AIC(mod7)
```

***Pagal Akaikes kriteriju modelis mod2 geriausias, taigi prognozavimui labiausiai tinkamas***
