---
	title: "Task 6"
	author: "Laura Gudauskaitė"
	date: "Tuesday, April 05, 2016"
	output: html_document
---
	
	TASK 6
	
========================================================

Šaltinyje [@Hyndman2014a, ch. 1. Introduction to forecasting, Lab Session 1] Yra dvi užduotys. Jums reikia padaryti vieną (galite laisvai pasirinkti kurią). Kaip visada užduoties rezultatas turi būti tvarkingas Rmd failas. Šalia grafikų būtinai pateikite savo komentarus.

1. Use the Dow Jones index (data set dowjones) to do the following:
(a) Produce a time plot of the series.
(b) Produce forecasts using the drift method and plot them.
(c) Show that the graphed forecasts are identical to extending the
line drawn between the first and last observations.
(d) Try some of the other benchmark functions to forecast the same
data set. Which do you think is best? Why?

Jei neturime susiinstaliuojame fpp paketą, jei turime tiesiog naudojame:
```{r}
library(fpp)
```

(a) Atsidarome mūsų duomenis ir išbrežiame duomenų grafiką:

```{r}
dowjones
plot(dowjones, main="Dow Jones duomenų grafikas", lwd = 2)
```

(b) Darome prognozę DRIFT metodu ir nubrežiame ją:

```{r}
dr <- rwf(dowjones, drift=TRUE, h=20)
plot(dr, main="Drift metodu prognozė", ylab = "Duomenys", xlab = "Laikas" ,lwd=2)
```
Prognozė nėra labai tiksli, nes metodas DRIFT prognuozuoja pagal paskutinę reikšmę plius vidutinis pokytis.

(c) Brėžiame linija nuo pradinės reikšmės iki paskutiniosios:

```{r}
# susirandame reikalingus taškus:
x1<- 1
x2<- 78
y1<-dowjones[1]   
y2<-dowjones[78] 

plot(dr, main="Drift metodu prognozė", ylab = "Duomenys", xlab = "Laikas" ,lwd=2)
# brežiame linija tarp taškų:
segments(x1, y1, x2, y2, lwd=2) 
```

(d) Darysime prognozes ir kitais metodais VIDURKIO, NAIVIUOJU IR SEZONINIU NAIVIUOJU :

```{r}
plot(dowjones, main="Dow Jones duomenų grafikas", lwd = 2, xlim=c(0,100))

# mean metodu:
lines(meanf(dowjones, h=20)$mean, col = 3, lwd=2)
# naive metodu:
lines(naive(dowjones, h=20)$mean, col = 5,lwd=2)
# seasonal naive:
lines(snaive(dowjones, h=20)$mean,col= 8,lwd=2)
# ir pries tai naudotas drift metodas:
lines(rwf(dowjones, drift=TRUE, h=20)$mean, col = 10, lwd = 2)


legend("topleft", legend=c("Mean", "Naive", "Seasonal naive", "Drift"), col=c(3, 5, 8, 10), lwd=2)
```

Naive ir seasonal naive metodai sutampa, nes duomenyse nera sezoniskumo. Gal manau geriausia remtis naive metodu, nes nebutu labai staigaus kritimo nei augimo, gal tiksliausia butu prognuozuoti sitaip.
